
---
title: 'Tipología y ciclo de vida de los datos: Web Scraping'
author: "Autor: ROSEMBERG ALVAREZ DÍAZ"
date: "Marzo 2020"
output:
  word_document: default
  html_document:
    highlight: default
    number_sections: yes
    theme: cosmo
    toc: yes
    toc_depth: 2
    includes:
  pdf_document:
    highlight: zenburn
    toc: yes
---

```{r setup, include=FALSE}
knitr::opts_chunk$set(echo = TRUE)
```

#Contexto

En algún momento de nuestras vidas como padres, nos enfrentamos a la búsqueda de colegio para nuestros hijos, no una, si no varias veces y en diferentes etapas de nuestras vidas. En este proceso de búsqueda nos enfrentamos con no poder acceder a información veraz y completa de instituciones educativas que apoyara el proceso de selección. A su vez, instituciones estatales desean conocer la oferta de los mejores colegios privados para definir políticas orientadas a mejorar la calidad en la prestación del servicio de las instituciones públicas. Finalmente, la importancia monitorizar el impacto del Coronavirus en educación en las instituciones privadas de Colombia. 

En base a estas necesidades la empresa CIPRES MERCADEO EDUCATIVO se ha dedicado a contactar las instituciones educativas colombianas para que hagan parte de la comunidad de los mejores colegios privados. Aquellas instituciones que esten interesadas deberán facilitar datos de caracterización; como por ejemplo, si es: privado, bilingue, mixto, femenino, masculino, catolico, ciudad de ubicación, etc.


#Título

OFERTA DE LOS MEJORES COLEGIOS DE COLOMBIA

#Descripción

Este conjunto de datos provee la oferta de las mejores instituciones educativas privadas en Colombia a través de un conjunto de datos de caracterización completo, veraz y actualizado. 

#Contenido

* Nombre: Razón social de la institución educativa.
* Dirección: Matricula catastral donde se encuentra ubicada la institución educativa.
* Idioma: Lenguas en las cual se imparte las clases en la institución educativa
* Valor_Cafeteria: Valor mensual en pesos colombianos del servicio de cafetería.
* Ciudad: Nombre de la ciudad en donde se encuentra ubicado la institución educativa.
* Genero: Sexo(s) admitidos por la institución educativa.
* Total_Profesores: Cantidad de profesores que hacen parte de la institución educativa.
* Fundacion: Año en que fue creado la institución educativa.
* Promedio_Alumnos: Promedio de estudiantes por clase.
* Total_Alumnos: Cantidad de alumnos que hacen parte de la institución educativa.
* Confesional: Culto religioso que se profesa en la institución educativa.
* Valor_Transporte: Valor mensual en pesos colombianos de la ruta escolar. 
* Valor_Pension: Valor mensual en pesos colombianos de la pensión.
* Jornada: tiempo que dedica la institución educativa a sus estudiantes en la prestación directa del servicio público educativo.
* Calendario: meses de iniciación y finalización de las actividades académicas.

El proceso de recolección se inicia ingresando a la url https://losmejorescolegios.com/colegios en donde podemos encontrar un listado de las instituciones educativas que hacen parte de la comunidad de los mejores colegios. Se procede a recorrer el correspondiente listado para obtener las URLS que nos permitan acceder a los datos de caracterización. Seguidamente, se lleva a cabo la lectura de cada de las páginas web a partir de la lista de URLS y extraemos los datos de correspondiente, para finalmente obtener nuestro dataset con la oferta de las mejores instituciones educativas de Colombia. El proceso de detalla paso a paso en la sección de Código. 

#Inspiración

En algún momento de nuestras vidas como padres, nos enfrentamos a la búsqueda de colegio para nuestros hijos, no una, si no varias veces y en diferentes etapas de nuestras vidas. En este proceso de búsqueda nos enfrentamos con no poder acceder a información veraz y completa de instituciones educativas que apoyara el proceso de selección. A su vez, instituciones estatales desean conocer la oferta de los mejores colegios privados para definir políticas orientadas a mejorar la calidad en la prestación del servicio educativo por parte de las instituciones públicas. Finalmente, permite resolver preguntas como:

¿En dónde se da la mayor concentración de estas instituciones educativas?
¿Cuál es el costo promedio mensual de los servicios educativos?
¿Cuál es la proporción de instituciones educativas que ofertan el bilingüismo?
¿Cuál es la relación entre profesores y alumnos?
¿Cual es la correlación entre el culto religioso y el sexo de admisión de los estudiantes?
¿Cuál es el costo promedio de los servicos de Transporte, Cafetería y Pensión?

#Licencia

La licencia que se le otorga al DataSet es  “Released Under CC0: Public Domain License”. Se toma esta decisión partiendo de la premisa de que el portal https://losmejorescolegios.com es de acceso libre a toda la población, no existen exclusiones en los directorios y/o paginas concretas, el acceso es completo a todos los robots y de que la información extraída no contiene datos sensibles que sean protegidos a través de la leyes relacionas con Habeas Data.  Por lo tanto, se podrá copiar, modificar, distribuir e interpretar el DataSet, incluso para propósitos comerciales, sin pedir permiso.

# Código

```{r echo=TRUE, message=FALSE, warning=FALSE}
# Cargamos los paquetes necesarios.
library (robotstxt)
library(rvest)
library (dplyr)
library(stringr)
```

```{r echo=TRUE, message=FALSE, warning=FALSE}

# Realizamos la lectura del archivo robots.txt.
rtxt <- robotstxt(domain="https://losmejorescolegios.com")

# Imprimimos el archivo robots.txt.
rtxt

#Comprobamos los  permisos de acceso
rtxt$check(paths = c("/","api/"), bot = "*")

rtxt$check(paths = c("/","api/"), bot = "Orthogaffe")
```

Como podemos observar no existen exclusiones en los directorios y/o paginas concretas y tenemos acceso completo a todos los robots.

```{r echo=TRUE, message=FALSE, warning=FALSE}

# Creamos una lista vacia.
Total_Urls <- data.frame(Url=character())

for(i in 1:5)
{
  #Leer el contenido de la página web.
  Pagina_Colegios <- read_html(paste("https://losmejorescolegios.com/colegios/page/",i,"/",sep = ""))
  
  #Obtener las urls de los colegios a través del atributo href. 
  Url <- Pagina_Colegios %>%
  html_nodes("h2.course-title a") %>%
  html_attr("href")
  
  #Anexar las urls a una nueva lista.
  Nueva_Url <- data.frame(Url)
  
  #Combinar el listado de las nuevas urls con el listado de las urls de páginas procesadas previamente.
  Total_Urls <- rbind(Total_Urls, Nueva_Url)
}

#Crear lista vacía con la estructura de los datos de caracterización de los colegios.
Total_Colegios <- data.frame(Nombre=character(), Direccion=character(), Idioma=character(), Valor_Cafeteria=character(), Ciudad=character(), Genero=character(), Total_Profesores=character(), Fundacion=character(), Promedio_Alumnos=character(), Total_Alumnos=character(), Confesional=character(), Valor_Transporte=character(), Valor_Pension=character(), Jornada=character(), Calendario=character())

#Recorrer la lista de las urls. 
for(i in Total_Urls$Url)
{
  #Leer el contenido de la página web.
  Atributo_Colegio <- read_html(i)
  
  #Obtener la nombre a través de los selectores de clases definidos en la estructura de la página web.
  Nombre <- Atributo_Colegio %>%
    html_nodes("div.contenedor-titulo-colegio h2.entry-title")%>%
    html_text()
  
  #Obtener la dirección a través de los selectores de clases definidos en la estructura de la página web.
  Direccion <- Atributo_Colegio %>%
    html_nodes("div.item-direccion div.field-value")%>%
    html_text()
  
  #Obtener el idioma a través de los selectores de clases definidos en la estructura de la página web.
  Idioma <- Atributo_Colegio %>%
    html_nodes("div.item-idioma div.field-value")%>%
    html_text()
  
   #Obtener el valor de la cafetería a través de los selectores de clases definidos en la estructura de la página web.
  Valor_Cafeteria <- Atributo_Colegio %>%
    html_nodes("div.item-costo_cafeteria div.field-value")%>%
    html_text()

   #Obtener la ciudad a través de los selectores de clases definidos en la estructura de la página web.
  Ciudad <- Atributo_Colegio %>%
    html_nodes("div.item-ciudad div.field-value")%>%
    html_text()
  
   #Obtener el genero a través de los selectores de clases definidos en la estructura de la página web.
  Genero <- Atributo_Colegio %>%
    html_nodes("div.item-genero div.field-value")%>%
    html_text()
  
   #Obtener la cantidad de profesores a través de los selectores de clases definidos en la estructura de la página web.
  Total_Profesores <- Atributo_Colegio %>%
    html_nodes("div.item-total_profesores div.field-value")%>%
    html_text()
  
   #Obtener el año de fundación a través de los selectores de clases definidos en la estructura de la página web.
  Fundacion <- Atributo_Colegio %>%
    html_nodes("div.item-fundacion div.field-value")%>%
    html_text()
  
   #Obtener el promedio de alumnos a través de los selectores de clases definidos en la estructura de la página web.
  Promedio_Alumnos <- Atributo_Colegio %>%
    html_nodes("div.item-promedio_alumnos div.field-value")%>%
    html_text()
  
   #Obtener el total de alumnos a través de los selectores de clases definidos en la estructura de la página web.
  Total_Alumnos <- Atributo_Colegio %>%
    html_nodes("div.item-total_alumnos div.field-value")%>%
    html_text()
  
   #Obtener el culto religioso a través de los selectores de clases definidos en la estructura de la página web.
  Confesional <- Atributo_Colegio %>%
    html_nodes("div.item-confesional div.field-value")%>%
    html_text()
  
   #Obtener el valor del transporte a través de los selectores de clases definidos en la estructura de la página web.
  Valor_Transporte <- Atributo_Colegio %>%
    html_nodes("div.item-valor_transporte div.field-value")%>%
    html_text()
  
   #Obtener el valor de la pensión a través de los selectores de clases definidos en la estructura de la página web.
  Valor_Pension <- Atributo_Colegio %>%
    html_nodes("div.item-valor_pension div.field-value")%>%
    html_text()
  
   #Obtener la jornada a través de los selectores de clases definidos en la estructura de la página web.
  Jornada <- Atributo_Colegio %>%
    html_nodes("div.item-jornada div.field-value")%>%
    html_text()
  
   #Obtener el calendario academico a través de los selectores de clases definidos en la estructura de la página web.
  Calendario <- Atributo_Colegio %>%
    html_nodes("div.item-calendario div.field-value")%>%
    html_text()
  
  #Crear nueva lista a partir de los valores extraídos. 
  Nuevos_Colegios <- data.frame(Nombre, Direccion, Idioma, Valor_Cafeteria, Ciudad, Genero, Total_Profesores, Fundacion, Promedio_Alumnos, Total_Alumnos, Confesional, Valor_Transporte, Valor_Pension, Jornada, Calendario)
  
  #Combinar el listado de los nuevos valores con el listado de los valores extraídos de páginas procesadas previamente.
  Total_Colegios <-rbind(Total_Colegios, Nuevos_Colegios)
}

Total_Colegios

```

#Normalización

```{r echo=TRUE, message=FALSE, warning=FALSE}

Total_Colegios$Valor_Cafeteria <- str_replace(Total_Colegios$Valor_Cafeteria, "[']", ".")
Total_Colegios$Valor_Transporte <- str_replace(Total_Colegios$Valor_Transporte, "[']", ".")
Total_Colegios$Valor_Pension <- str_replace(Total_Colegios$Valor_Pension, "[']", ".")

# Extraer y asociar los valores numéricos de las variables valor de la cafetería, valor del transporte, valor de la pension, año de fundación, total de profesores, total alumnos y promedio alumnos. 
Total_Colegios$Valor_Cafeteria <- str_extract(Total_Colegios$Valor_Cafeteria, "\\-*\\d+\\.*\\d*")
Total_Colegios$Valor_Transporte <- str_extract(Total_Colegios$Valor_Transporte, "\\-*\\d+\\.*\\d*")
Total_Colegios$Valor_Pension <- str_extract(Total_Colegios$Valor_Pension, "\\-*\\d+\\.*\\d+\\.*\\d*")
Total_Colegios$Fundacion <- str_extract(Total_Colegios$Fundacion, "\\-*\\d+\\.*\\d*")
Total_Colegios$Total_Profesores <- str_extract(Total_Colegios$Total_Profesores, "\\-*\\d+\\.*\\d*")
Total_Colegios$Total_Alumnos <- str_extract(Total_Colegios$Total_Alumnos, "\\-*\\d+\\.*\\d*")
Total_Colegios$Promedio_Alumnos <- str_extract(Total_Colegios$Promedio_Alumnos, "\\-*\\d+\\.*\\d*")

#Remplazar el caracter punto "." por "" a las variables valor de la cafetería, valor del transporte, valor de la pension, año de fundación, total de profesores, total alumnos y promedio alumnos.
Total_Colegios$Valor_Cafeteria <- str_replace(Total_Colegios$Valor_Cafeteria, "[.]", "")
Total_Colegios$Valor_Transporte <- str_replace(Total_Colegios$Valor_Transporte, "[.]", "")
Total_Colegios$Valor_Pension <- str_replace(Total_Colegios$Valor_Pension, "[.]", "")
Total_Colegios$Fundacion <- str_replace(Total_Colegios$Fundacion, "[.]", "")
Total_Colegios$Total_Profesores <- str_replace(Total_Colegios$Total_Profesores, "[.]", "")
Total_Colegios$Total_Alumnos <- str_replace(Total_Colegios$Total_Alumnos, "[.]", "")
Total_Colegios$Promedio_Alumnos <- str_replace(Total_Colegios$Promedio_Alumnos, "[.]", "")

# Covertir las variables valor de la cafetería, valor del transporte, valor de la pension, año de fundación, total de profesores, total alumnos y promedio alumnos a tipo numérico.
Total_Colegios$Valor_Cafeteria <-as.integer(Total_Colegios$Valor_Cafeteria)
Total_Colegios$Valor_Transporte <- as.integer(Total_Colegios$Valor_Transporte)
Total_Colegios$Valor_Pension <- as.integer(Total_Colegios$Valor_Pension)
Total_Colegios$Fundacion <- as.integer(Total_Colegios$Fundacion)
Total_Colegios$Total_Profesores <- as.integer(Total_Colegios$Total_Profesores)
Total_Colegios$Total_Alumnos <- as.integer(Total_Colegios$Total_Alumnos)
Total_Colegios$Promedio_Alumnos <- as.integer(Total_Colegios$Promedio_Alumnos)

Total_Colegios

```

```{r}
# Procedemos a crear el archivo CSV.
write.table(Total_Colegios, file = "MejoresColegios.csv",row.names=FALSE, na="",col.names=TRUE, sep=",")

# El parametro row.names indica el nombre de cada fila.
# El parametro col.names indica el nombre de las columnas como cabecera en el archivo
# El parametro sep indica el tipo de separador con que registraran los datos en el archivo csv
```


